臺灣花蓮地方法院刑事判決
111年度易字第159號
公  訴  人  臺灣花蓮地方檢察署檢察官
被      告  李國慶



上列被告因詐欺案件，經檢察官提起公訴（111年度偵字第785、
1078號）及移送併案審理（111年度偵字第2059號），被告於本
院準備程序中就被訴事實為有罪之陳述，經本院合議庭裁定由受
命法官獨任行簡式審判程序審理，並判決如下：
    主    文
乙○○幫助犯洗錢防制法第十四條第一項之一般洗錢罪，處有期徒
刑貳月，併科罰金新臺幣壹萬元，罰金如易服勞役，以新臺幣壹
仟元折算壹日。
未扣案犯罪所得新臺幣柒仟元，追徵其價額。
    犯罪事實
一、乙○○可預見將金融機構帳戶資料，係個人理財之重要工具，
    為個人財產、信用之重要表徵，如交予不詳人士使用，有供
    作財產犯罪用途之可能，將能幫助該不詳人士所屬詐欺集團
    遂行詐欺取財及洗錢犯罪，仍以縱前開不詳人士利用其提供
    之金融帳戶持以詐欺取財，藉以掩飾、隱匿該犯罪所得之所
    在、去向，亦不違背其本意，而基於幫助詐欺取財、洗錢之
    不確定故意，於民國110年11月17日許，將其所申設臺灣土
    地銀行帳號000-000000000000號帳戶（下稱本案土地銀行帳
    戶）、有限責任花蓮第二信用合作社帳號000-000000000000
    00號帳戶（下稱本案花蓮二信帳戶）之帳號及網路銀行密碼
    ，交付真實姓名年籍不詳、自稱「曉燕」之本案詐欺集團成
    年成員使用，並因而取得報酬新臺幣（下同）5000元、2000
    元。嗣該詐欺集團成年成員取得上開帳戶資料後，即共同意
    圖為自己不法之所有，基於詐欺取財及洗錢之犯意，以附表
    一所示詐欺時間及方式，先後訛詐如己○○、甲○○、丙○○、庚○○及戊○○等人，致其等均陷於錯誤，並依指示將附表一所示
    金額之款項分別匯至本案土地、花蓮二信帳戶內，旋遭詐欺
    集團成年成員提領殆盡，以此方式掩飾、隱匿詐欺犯罪所得
    之所在、去向。
二、案經己○○、甲○○、庚○○訴由宜蘭縣政府警察局羅東分局、新
    北市政府警察局新莊分局、花蓮縣警察局花蓮分局報告臺灣
    花蓮地方檢察署檢察官偵查起訴。
    理    由
一、被告乙○○所犯者，為死刑、無期徒刑、最輕本刑為3年以上
    有期徒刑以外之罪，亦非高等法院管轄之第一審案件，而被
    告於準備程序中就被訴事實為有罪之陳述，經告知被告簡式
    審判程序之旨並聽取當事人意見後，本院裁定進行簡式審判
    程序，是本案之證據調查，依刑事訴訟法第273條之2規定，
    不受同法第159條第1項、第161條之2、第161條之3、第163
    條之1及第164條至第170條等規定之限制。
二、上開犯罪事實，業據被告於本院準備程序及審理程序中坦承
    不諱（見本院卷第128、146頁，另卷目出處詳如附表二），
    並有附表一「證據出處」欄所示供述及非供述證據等資料在
    卷可稽，足認被告任意性自白與事實相符，堪以採信。綜上
    ，被告本案犯行足堪認定，應依法論科。
三、論罪部分
　㈠按金融帳戶乃個人理財工具，依我國現狀，申設金融帳戶並
    無任何特殊限制，且可於不同之金融機構申請多數帳戶使用
    ，是依一般人之社會通念，若見他人不以自己名義申請帳戶
    ，反而收購或借用別人之金融帳戶以供使用，並要求提供提
    款卡及告知密碼，則提供金融帳戶者主觀上如認識該帳戶可
    能作為對方收受、提領特定犯罪所得使用，對方提領後會產
    生遮斷金流以逃避國家追訴、處罰之效果，仍基於幫助之犯
    意，而提供該帳戶之提款卡及密碼，以利洗錢實行，仍可成
    立一般洗錢罪之幫助犯（最高法院108年度台上字第3101號
    判決意旨參照）。查被告將本案金融帳戶之帳號、網路銀行
    帳號密碼等金融帳戶資料提供予自稱「曉燕」之不詳人士使
    用，該不詳人士所屬本案詐欺集團成年成員，藉此作為收受
    詐欺所得財物及洗錢之犯罪工具，以收受、提領特定犯罪所
    得使用，並使本案詐欺集團成員可用以提領後會產生遮斷金
    流以逃避國家追訴、處罰之效果，是被告係參與詐欺取財罪
    及洗錢罪構成要件以外之行為，應認係幫助犯。故核被告所
    為，係犯刑法第30條第1項前段、第339條第1項之幫助詐欺
    取財罪及刑法第30條第1項前段、洗錢防制法第14條第1項之
    幫助一般洗錢罪。
　㈡被告以一幫助行為，同時侵害附表一各編號被害人或告訴人
    財產法益及國家刑事司法訴追之法益，而犯數罪名，屬想像
    競合犯，應依刑法第55條前段規定，從一重之幫助一般洗錢
    罪處斷。
　㈢公訴意旨原先未敘及附表一編號3至5移送併案審理部分（臺
    灣花蓮地方檢察署111年度偵字第2059號），又公訴及併辦
    意旨均漏未論及刑法第30條第1項、洗錢防制法第14條第1項
    之幫助一般洗錢罪，惟上開移送併案審理部分及幫助一般洗
    錢部分，與原起訴之幫助詐欺取財犯行部分，屬想像競合犯
    之裁判上一罪關係，依刑事訴訟法第267條規定，亦為起訴
    效力所及，況公訴及併辦意旨均已提及附表一各編號匯入款
    項旋遭詐欺集團不詳成員提領殆盡等事實，復經本院準備程
    序、審理程序為罪名補充告知，已無礙於被告防禦權之行使
    ，本院自得加以審究。
　㈣被告本案犯行為幫助犯，應依刑法第30條第2項之規定，按正
    犯之刑減輕之。又被告於本院準備及審理程序中自白犯行，
    依洗錢防制法第16條第2項規定，減輕其刑。因被告本案有
    上開2種減輕刑罰事由，爰依刑法第70條規定遞減之。
四、量刑審酌事由
  ㈠爰以行為人之責任為基礎，審酌被告輕率提供金融帳戶予他
    人，容任他人從事不法使用，助長詐欺犯罪風氣之猖獗，掩
    飾或隱匿詐欺取財之款項，增加被害人尋求救濟及刑事偵查
    機關查緝犯罪之困難，危害財產交易安全及刑事司法追訴犯
    罪、保全犯罪所得等刑罰權實現之利益甚鉅，所為應予非難
    。
  ㈡除上開犯罪情狀，被告犯後坦承犯行，態度尚可，又被告先
    前並無相同罪質之前案科刑執行紀錄，有臺灣高等法院被告
    前案紀錄表附卷可查（見本院卷第15至22頁），可見被告為
    初犯，足資為量刑減輕之審酌依據；又被告於本院與告訴人
    甲○○、己○○達成調解（見本院卷第123頁），已有與部分被
    害人有關係修復之具體舉措，依修復式司法政策觀點加以評
    價，得資為一般情狀之減輕依據。兼衡被告於本院審理中自
    陳國中畢業之智識程度、目前打零工、每月薪資約2萬5000
    元、已婚、需扶養未成年子女及母親、家庭經濟狀況勉持等
    家庭生活、經濟狀況（見本院卷第147頁）等行為人及相關
    一般情狀，併參酌附表一編號1、2、5之告訴人或被害人之
    科刑意見（見本院卷第61至62、147頁），綜合卷內一切情
    狀，量處如主文所示之刑，並就併科罰金部分，諭知易服勞
    役之折算標準。
五、沒收部分
　　按犯罪所得，屬於犯罪行為人者，沒收之；又前2項之沒收
    ，於全部或一部不能沒收或不宜執行沒收時，追徵其價額，
    刑法第38條之1第1項、第3項分別定有明文。查被告偵查中
    供稱其因提供本案花蓮二信、土地銀行帳戶資料，並因而獲
    得5000、2000元之報酬等語（見偵一卷第34頁），並有被告
    郵政存簿儲金簿封面及內頁影本在卷可查（見警二卷第47頁
    ），足認上開報酬乃被告本案犯罪所得，又上開報酬既經匯
    入本案帳戶，堪認已然與上開郵局帳戶內之金錢混同，性質
    上無從就原始犯罪所得沒收，乃屬於全部不能執行沒收之情
    形，應逕依刑法第38條之1第3項規定，追徵其價額。
六、末查，洗錢防制法第14條第3項規定：「前2項情形，不得科
    以超過其特定犯罪所定最重本刑之刑」。揆諸其立法理由謂
    ：「洗錢犯罪之前置特定不法行為所涉罪名之法定刑若較洗
    錢犯罪之法定刑為低者，為避免洗錢行為『被判處』比特定不
    法行為更重之刑度，有輕重失衡之虞」，由上足認，此規定
    屬於宣告刑之限制，而不涉同條第1項洗錢罪法定刑之變動
    ，是以洗錢罪自非所謂「最重本刑為5年以下有期徒刑以下
    之刑之罪」，依刑法第41條第1項規定，非屬得易科罰金之
    罪，本院無庸諭知易科罰金之折算標準，惟被告仍得依刑法
    第41條第3項規定，俟判決確定後，就有期徒刑部分向檢察
    官聲請易服社會勞動，併此說明。
據上論斷，應依刑事訴訟法第273條之1、第299條第1項前段，判
決如主文。
本案經檢察官丁○○提起公訴，檢察官陳貞卉移送併案審理，檢察
羅美秀到庭執行職務。
中　　華　　民　　國　　111 　年　　8 　　月　　3 　　日
　　　　　　　　　刑事第三庭  法　官　林育賢
上列正本證明與原本無異。
如對本判決不服，應於送達後20日內，向本院提出上訴狀（應抄
附繕本）告訴人或被害人如對於本判決不服者，應具備理由請求
檢察官上訴，其上訴期間之計算係以檢察官收受判決正本之日期
為準。
因疫情而遲誤不變期間，得向法院聲請回復原狀。
中　　華　　民　　國　　111 　年　　8 　　月　　4 　　日

                              書記官  鄭慧婷
附錄本案論罪科刑法條：
刑法第30條
幫助他人實行犯罪行為者，為幫助犯。雖他人不知幫助之情者，
亦同。
幫助犯之處罰，得按正犯之刑減輕之。
刑法第339條第1項
意圖為自己或第三人不法之所有，以詐術使人將本人或第三人之
物交付者，處5年以下有期徒刑、拘役或科或併科50萬元以下罰
金。
洗錢防制法第2條
本法所稱洗錢，指下列行為：
一、意圖掩飾或隱匿特定犯罪所得來源，或使他人逃避刑事追訴
    ，而移轉或變更特定犯罪所得。
二、掩飾或隱匿特定犯罪所得之本質、來源、去向、所在、所有
    權、處分權或其他權益者。
三、收受、持有或使用他人之特定犯罪所得。
洗錢防制法第14條第1項
有第2條各款所列洗錢行為者，處7年以下有期徒刑，併科新臺幣
500萬元以下罰金。

附表一：
編號 告訴人／被害人 詐欺時間及方式 匯款時間  金額（新臺幣） 帳戶 證據出處 備註 1 己○○（已提告） 詐欺集團成員於110年10月18日透過臉書結識告訴人己○○，並透過行動通訊軟體LINE向告訴人己○○佯稱：在開雲跨境購物平台購買精品可以從中賺取價差云云，致告訴人己○○陷於錯誤而依其指示操作匯款至右列帳戶。 110年11月18日13時37分許 3萬元 本案花蓮二信帳戶 ⑴證人即告訴人己○○於警詢中之證述（見警一卷第3至7頁）。 ⑵證人即告訴人甲○○於警詢中之證述（見偵二卷第7至9頁）。 ⑶告訴人己○○提出之網路銀行交易明細翻拍照片、中國信託銀行自動櫃員機交易明細（見警卷第15、20頁） ⑷有限責任花蓮第二信用合作社110年12月15日花二信發字第1100999號函暨檢附客戶基本資料CIF查詢單、活期性存款往來明細帳（見警一卷第21至25頁）。 ⑸告訴人甲○○提出之玉山銀行活期儲蓄存款存摺封面及內頁影本（見偵二卷第11至15頁）。 ⑹告訴人甲○○提出之匯款申請書（見偵二卷第11至17頁）。 ⑺臺灣土地銀行集中作業中心110年12月7日總集作查字第1100004900號函暨檢附客戶存款往來一覽表、客戶存款往來交易明細表（見偵二卷第25至30頁）。 臺灣花蓮地方檢察署111年度偵字第785號     110年11月18日13時57分許 2萬元 本案花蓮二信帳戶   2 甲○○（已提告） 詐欺集團成年成員於110年11月11日11時57分許，透過通訊軟體LINE結識甲○○，並向甲○○佯稱：欲販售鑽戒1枚云云，致甲○○陷於錯誤而依其指示操作匯款至右列帳戶。 110年11月16日12時17分許 5萬4000元 本案土地銀行帳戶  臺灣花蓮地方檢察署111年度偵字第1078號    110年11月18日12時17分許 5萬6000元 本案花蓮二信帳戶   3 丙○○（未提告） 詐欺集團成年成員於110年11月18日10時33分許，在社群平台結識丙○○，並透過通訊軟體LINE以暱稱「愛笑的婷婷」進行聯繫，佯稱：先由丙○○代墊GUCCI戒指款項3萬元並匯款至指定帳戶，待買方取貨付款3萬4000元後，再行給付全額給丙○○，由丙○○取得差價作為利潤云云，致丙○○陷於錯誤，而依指示匯款至右列帳戶。 110年11月18日10時33分許 3萬元 本案花蓮二信帳戶 ⑴證人即告訴人丙○○於警詢中之證述（見警二卷第23至27頁）。 ⑵證人即告訴人庚○○於警詢中之證述（見警二卷第29至31頁）。　 ⑶證人即告訴人戊○○於警詢中之證述（見警二卷第17至22頁）。 ⑷有限責任花蓮第二信用合作社110年12月8日花二信發字第1100967號函暨檢附存款印鑑卡、活期性存款往來明細帳（見警二卷第31至37頁）。 ⑸被害人戊○○提出之存摺內頁影本、國泰世華商業銀行匯出匯款憑證、通訊軟體對話紀錄翻拍照片、網路銀行交易明細翻拍照片（警二卷第39至43頁）。 ⑹告訴人庚○○提出之郵政自動櫃員機交易明細表、郵政存簿儲金簿封面影本（見警二卷第45、83頁）。 ⑺告訴人庚○○提出之通訊軟體對話紀錄翻拍照片（見警二卷第103至127頁）。 臺灣花蓮地方檢察署111年度偵字第2059號 4 庚○○（已提告）  詐欺集團成年成員於110年11月13日某時許，在社群平台臉書上刊登交友電商投資賣商品賺差價廣告，適庚○○加入好友，該成員即透過通訊軟體LINE以暱稱「永嘉國際貿易客服經理陳經理」進行聯繫，佯稱：先由庚○○代墊包包款項並匯款至指定帳戶，待買方取貨付款後，再行付款全額予庚○○，由庚○○取得差價作為利潤云云，致庚○○陷於錯誤，而依指示匯款至右列帳戶。 110年11月18日14時47分許  1萬5000元 本案花蓮二信帳戶   5 戊○○（未提告） 詐欺集團成年成員，於110年9月底某時許，在社群平台臉書上以暱稱「林建軍」將戊○○加為好友，再透過通訊軟體LINE進行聯繫，向戊○○介紹投資海外基金平台，佯稱：得於該平台投資獲利，惟須先行匯款至指定帳戶云云，致戊○○陷於錯誤，依指示臨櫃匯款至右列帳戶。 110年11月18日某時許 23萬元 本案花蓮二信帳戶   

附表二：卷目代碼對照表
卷目名稱 代稱 宜蘭縣政府警察局羅東分局警羅偵字第1110000726號刑案偵查卷宗 警一卷 花蓮縣警察局花蓮分局花市警刑字第1100031003號刑案偵查卷宗 警二卷 臺灣花蓮地方檢察署111年度偵字第785號 偵一卷 臺灣花蓮地方檢察署111年度偵字第1078號 偵二卷 本院111年度易字第169號 本院卷